【裁判字號】    90,交抗,732
【裁判日期】    901024
【裁判案由】    聲明異議
【裁判全文】
臺灣高等法院臺中分院刑事裁定                      九十年度交抗字第七三二號
    抗  告  人
    即受處分人  甲○○
右抗告人，因受處分人違反道路交通管理處罰條例案件，不服臺灣苗栗地方法院中華
民國九十年五月三十日所為之裁定（八十九年度交聲字第五八號），提起抗告，本院
裁定如左：
    主  文
抗告駁回。
    理  由
一、本件異議理由略以：異議人即受處分人甲○○駕駛Ｗ五－六八二一號自小客車，
    從台六線由南向北跟隨車陣行走外側快車道，途經苗栗市三山國王廟前約五至公
    尺處快車道上，突有羅姓婦人者自機車道橫跨衝進快車道，雖經異議人緊急剎車
    ，仍無法避免撞及該羅姓婦人，肇事後即刻由異議人打電話報警處理，且又叫救
    護車到現場將羅姓婦人送醫急救，然後主動到警局投案說明，絕無肇事致人受傷
    後未採取救護而逃逸情事云云。
二、抗告意旨略稱：抗告人於上開路段肇事，除立即請路人打電話報警，及叫救護車
    救援，並在現場等候近十分鐘，俟救護車人員到達，並協助將傷患送上車救醫，
    由於有懼被害人家屬情緒失控，即請親友陪同到警方說明，並於數日後聲請調解
    成立，當時抗告人若有逃逸之舉，當可直接離開現場，可見抗告人並無逃逸行為
    ，原審之裁定有未洽云云。
三、本院經查，受處分人即抗告人於肇事當時固有停車查看，但始終未表明其乃肇事
    者，在場有人問受處分人是不是你撞的，受處分人未表示任何意見等情，業據證
    人葉天祥於原審證稱屬實，又報警及叫救護車者乃証人胡鴻鈞打電話的，並非受
    處分人，也非受處分人託其打電話，且係胡鴻鈞與救護車之司機合力將羅姓婦人
    抬上救護車，受處分人並未幫忙之情事，亦據証人胡鴻鈞於原審証陳在卷，再者
    ，証人溫昌基並於原審証稱受處分人看到羅姓婦人送上救護車後就跑掉了等語在
    卷。該三人所供情節，核與警訊時所供相符。而受處分人亦於原審自承其因怕被
    羅姓婦人家屬毆打而未跟隨到醫院云云在卷，可見受處分人肇事當日，未一同前
    往醫院，亦未自行前往派出所，已甚灼然。況受處分人是於案發第二天即十月二
    十八日上午才到警局即苗栗縣警察局苗栗分局南苗派出所製作筆錄，証人即承辦
    警員徐仁俊於原審到庭証實案發當天晚上即到過受處分人家找過二次，請受處分
    人能到案說明等語在卷，是受處分人並非主動向警察局投案，而係有人向警局報
    案後才不得已，於翌日自行到案說明，應係實情，是受處分人確有肇事逃逸之事
    實，要堪認定。原審因而依『按道路交通管理處罰條例第六十二條第一項規定：
    汽車駕駛人，駕駛汽車肇事致人受傷或死亡，應即採取救護或其他必要措施，並
    向警察機關報告，不得駛離‧‧‧逃離者吊銷駕駛執照。及同法第六十七條第一
    項規定：汽車駕駛人，曾依‧‧‧六十二條第一項規定吊銷駕駛執照者，不得考
    領駕駛執照之規定』，因認『原處分機關據以援引上開規定，對受處分人裁處吊
    銷駕駛執照並永久禁考，請依限期繳送駕照』，並無不當。因而駁回本件異議，
    經核尚無不合。抗告人並未提出客觀證據，徒以陳詞辯稱其未肇事逃逸，指摘原
    裁定不當，已難認有據。況依原審調閱被害人死亡之相驗卷所載，抗告人之酒測
    結果雖合格，但受測時間係八十九年十月二十八日上午十時八分許，距離案發時
    間已有十七小時之久，佐以抗告人案發後之警訊所供「我看救護車走了我才離去
    ，我原想跟去，但怕一個人去受害家屬情緒激動不諒解傷害我，而未隨行。去找
    親友做伴，至今早由親友陪同到案說明」、「（你稱不敢前往醫院，為何不到本
    派出所）因為我家就我一個人工作負責生計，就是怕遇到激動之家屬遭受傷害而
    不敢前往」等語，益見抗告人確有逃逸之情事，至為顯明，是抗告人上開抗告意
    旨，難認可採，其抗告為無理由，自應予駁回。且司法院大法官會議於九十年十
    月十九日作成第五三一號解釋，主管機關交通部是否再就道路交通管理處罰條例
    第六十七條第一項規定，另有新修正之規定，核係抗告人能否再依新規定重新再
    考照之問題，顯與本件行為時適用該當時有效之法規無涉，併此敘明。
據上論結，應依道路交通案件處理辦理辦法第二十六條，刑事訴訟法第四百十二條，
裁定如主文。
中       華       民       國   九  十    年     十      月   二十四    日
                                臺灣高等法院臺中分院刑事第二庭
                                      審判長法  官  蔡  聰  明
                                            法  官  林  照  明
                                            法  官  陳  欣  安
右正本證明與原本無異。
不得抗告。
                                            書記官    瑞  芳
中       華       民       國   九  十    年     十      月   二十五    日
                                                                        Ｋ


司法院資訊處製作；財團法人民間司法改革基金會備份。
